【裁判字號】    97,交聲,422
【裁判日期】    970613
【裁判案由】    違反道路交通管理處罰條例聲明異議
【裁判全文】
臺灣臺北地方法院交通事件裁定         97年度交聲字第422號
    異  議  人
    即受處分人  乙○○
上列受處分人因違反道路交通管理處罰條例案件，對於臺北市交
通事件裁決所中華民國九十七年二月十三日所為之處分（原處分
案號：北市裁二字第裁二二—ＺＧＡ○五七六○八號）聲明異議
，本院裁定如下：
    主    文
原處分撤銷。
乙○○汽車行駛於高速公路，不遵使用限制、禁止、行車管制及
管理事項之管制規則，而有行車速度超過規定之最高速限行為，
處罰鍰新臺幣參仟元，並記違規點數壹點。
    理    由
一、按汽車行駛於高速公路，不遵使用限制、禁止、行車管制及
    管理事項之管制規則，而有行車速度超過規定之最高速限行
    為，處汽車駕駛人新臺幣（下同）三千元以上六千元以下罰
    鍰，又汽車駕駛人，有違反道路交通管理處罰條例第三十三
    條第一項之情形者，除依原條款處罰鍰外，並予記違規點數
    一點，道路交通管理處罰條例第三十三條第一項第一款、第
    六十三條第一項第一款，分別定有明文。次按違反道路交通
    管理處罰條例第三十三條第一項第一款超過最高速限未滿二
    十公里，期限內繳納罰鍰或到案聽候裁決者，處三千元罰鍰
    ，亦為違反道路交通管理事件統一裁罰基準及處理細則第二
    條第二項之裁罰基準表所明定。再按汽車駕駛人之行為有經
    以科學儀器取得證據資料證明其行為違規情形，當場不能製
    單舉發者，得逕行舉發，道路交通管理處罰條例第七條之二
    第一項第七款，亦定有明文。
二、本件異議人即受處分人乙○○駕駛其所有之車號三九三九－
    ＨＭ號自用小客車，於民國九十六年十二月五日十時十二分
    ，行經國道三號高速公路北向一六二點一公里處，經內政部
    警政署國道公路警察局員警依採證相片逕行舉發「限速一一
    ○公里，經雷達（射）測定行速為一二三公里，超速十三公
    里未滿二十公里」，受處分人於應到案日期前申訴，並自承
    為駕駛人，經原處分機關臺北市交通事件裁決所審查結果仍
    認受處分人有前開違規行為，而依道路交通管理處罰條例第
    三十三條第一項第一款規定，裁處罰鍰三千元之事實，有內
    政部警政署國道公路警察局舉發違反道路交通管理事件通知
    單（公警局交字第ＺＧＡ○五七六○八號）、臺北市交通事
    件裁決所違反道路交通管理事件裁決書（原處分案號：北市
    裁二字第裁二二—ＺＧＡ○五七六○八號）、彩色採證照片
    一紙附卷可稽。
三、異議意旨略以：受處分人於九十六年十二月五日駕駛三九三
    九－ＨＭ號自用小客車，行駛於國道三號北向一六二點一公
    里處，遭警方以雷射測速照相，然依道路交通管理處罰條例
    第七條之二規定，於高速公路至少須於三百公尺前明顯標示
    警告標語，而依據伊提出申訴後警方回函表示本件係於北向
    一六三點六公里處設有「前有測速照相」之告示牌一面，此
    告示牌距離舉發地點一千五百公尺，已喪失合理警告之距離
    ，又國道警方佔用高速公路路肩執勤，對廣大非特定人造成
    危險，採證過程顯有違規，爰請求撤銷原處分云云。
四、受處分人自承於九十六年十二月五日十時十二分，駕駛車號
    三九三九－ＨＭ號自用小客車，行經國道三號高速公路北向
    一六二點一公里處，惟矢口否認有何違規責任。經查：
(一)、受處分人駕駛上開車輛，於前揭時地，因行車速度達一二三
    公里，超過規定之最高時速一一○公里，超速十三公里（未
    滿二十公里），經雷射測速儀器拍照採證，舉發機關內政部
    警政署國道公路警察局員警依採證相片逕行舉發之事實，業
    據舉發員警甲○○於本院調查中具結證稱：伊於九十六年十
    二月五日八點至十二點在國道三號北上一六二點一公里處，
    執行雷射槍測速超速違規之勤務，伊於十時十二分左右，先
    肉眼看到三九三九－ＨＭ號自用小客車之車速很快，即用雷
    射槍對準該車測速，再依據採證相片舉發；採證相片下方「
    一一○ＫＭＨ」代表的是該路段的速限，「一二三ＫＭＨ」
    代表的是違規車輛的行速，「國道三號一六二點一公里北向
    」代表的是違規地點，車輛上的十字標誌代表的是被瞄準的
    車輛等語綦詳（見本院九十七年四月十六日訊問筆錄），並
    有彩色採證相片一紙在卷可佐，事證明確；
(二)、受處分人雖質疑：本件未依規定設置警告標示、舉發員警佔
    用路肩執勤對用路人造成危險等節。惟查：１、按汽車駕駛
    人行車速度超過規定之最高速限，經採用固定或非固定式科
    學儀器取得證據資料證明者，於一般道路須至少於一百公尺
    ，於高速公路、快速公路須至少於三百公尺前，明顯標示之
    ，道路交通管理處罰條例第七條之二第三項固定有明文，然
    衡其立法用意，不外表明科處違規人行政裁罰之終極目的在
    敦促駕駛人依行車速限駕駛，是以科學儀器採證，由主管機
    關在明顯處告示，用以提醒駕駛人依道路限速行駛，以期在
    駕駛人避免受罰之心理下，達到依行車速限駕駛，進而維護
    行車安全之最大效益，尚非謂如有違反上開注意規定，駕駛
    人超速行駛之違規行為即應不罰，受處分人執此點爭執主張
    不應處罰云云，其立論已非無疑。況查本件舉發違規地點之
    警告標示設置情形，業據證人即舉發員警甲○○於本院調查
    中具結另證稱：本件於國道三號北向一六三點六公里處有設
    置警告標示等語（同見本院上開訊問筆錄），且有卷附證人
    庭呈之國道三號高速公路北向一六三點六公里處所設「前有
    測速照相」警告標示相片一紙可憑，而受處分人固質稱警告
    標示位置距離舉發違規地點達一千五百公尺，並非合理警告
    距離云云，然按前開道路交通管理處罰條例第七條之二第三
    項，僅規定高速公路至少於三百公尺前設明顯標示以提醒駕
    駛人，本未規定最遠距離為若干，衡諸本件受處分人違規時
    之行車時速高達一二三公里，一千五百公尺乃不到一分鐘之
    車程，堪認係足以提醒駕駛人注意之合理距離，是本件警告
    標示之設置亦無違反道路交通管理處罰條例第七條之二第三
    項規定之情事。２、至受處分人辯稱員警執勤位置不當乙節
    ，核與受處分人是否有超速違規而應受裁決處分無關，應由
    受處分人另循其他途徑向權責機關反應，不影響本件裁決處
    分之適法性。３、綜上，受處分人所辯，均不足採。
五、依上所述，受處分人確有駕駛其所有之上開車輛行駛於高速
    公路，不遵使用限制、禁止、行車管制及管理事項之管制規
    則，而有行車速度超過規定最高速限之行為，本件舉發機關
    依法舉發，並無違誤。惟按，本件受處分人於申訴時即自承
    為汽車駕駛人，有其陳述書一紙附卷可稽，而汽車駕駛人有
    前述超速違規情事時，除應依道路交通管理處罰條例第三十
    三條第一項第一款規定處以罰鍰外，並應依同條例第六十三
    條第一項第一款規定記違規點數一點，惟原處分機關北市裁
    二字第裁二二—ＺＧＡ○五七六○八號裁決書，裁處受處分
    人罰鍰三千元，漏未記違規點數一點，是本件受處分人之異
    議雖無理由，惟原處分既有上開違誤之處，自應由本院將原
    處分撤銷，另裁定如主文，以茲適法。
據上論斷，應依道路交通案件處理辦法第二十條前段，裁定如主
文。
中    華    民    國  九十七  年    六    月  十三    日
                            交通法庭法  官  孫曉青
上正本證明與原本無異。
如不服本裁定，應於裁定送達後五日內向本院提出抗告狀。
                                    書記官  郭錦賢
中    華    民    國  九十七  年    六    月  十三    日


司法院資訊處製作；財團法人民間司法改革基金會備份。
